【裁判字號】    92,重上,12
【裁判日期】    920528
【裁判案由】    侵權行為損害賠償
【裁判全文】
臺灣高等法院臺中分院民事判決  九十二年度重上字第一二號
      上  訴  人    甲○○
      上  訴  人    丁○○
      被  上訴人    乙○○
右當事人間請求侵權行為損害賠償事件，上訴人對於中華民國九十一年七月十二日臺
灣彰化地方法院九十一年度交重附民字第二號第一審判決提起上訴，經本院刑事庭裁
定移送民事庭審理（民國九十一年度交附民上字第三九０號），本院判決如左：
      主      文
原判決關於駁回上訴人後開第二項之訴部分，及訴訟費用之裁判均廢棄。
被上訴人應給付上訴人甲○○新台幣玖萬柒仟參佰壹拾貳元，應給付上訴人丁○○新
臺幣玖仟捌佰肆拾陸元，及均自民國九十一年一月十九日起，至清償日止，按週年利
率百分之五計算之利息。
其餘上訴駁回。
第一、二審訴訟費用，由被上訴人負擔三十分之一，餘由上訴人負擔。
上訴人假執行之聲請均駁回。
      事實及理由
甲、程序方面：
    本件上訴人之上訴聲明第一項，原請求被上訴人應給付上訴人甲○○新臺幣（下
    同）三百六十二萬四千二百三十二元，應給付上訴人丁○○三百二十六萬三千一
    百八十三元，並自附帶民事訴訟起訴狀繕本送達之翌日起（於民國九十一年一月
    十八日送達）至清償日止，按週年利率百分之五計算之利息，嗣於本院審理時減
    縮該部分之聲明為被上訴人應給付上訴人甲○○一百五十四萬二千三百八十八元
    ，應給付上訴人丁○○一百三十四萬零七百九十六元，並自附帶民事訴訟起訴狀
    繕本送達之翌日起至清償日止，按週年利率百分之五計算之利息，核與民事訴訟
    法第四百四十六條第一項但書、第二百五十五條第一項第三款之規定相符，應予
    准許，事涉程序，合先敘明。
乙、實體方面：
一、本件上訴人主張：被上訴人與同案另一被告吳嘉元（於原審已和解結案）明知酒
    後不得駕車，其中吳嘉元竟於八十九年七月十日晚間十一時，與友人張偉栓、許
    嘉銘、賴大維等人共同飲酒後，酒精濃度達０‧七六三ＭＧ／Ｌ之情況下，駕駛
    牌照號碼ＱＥ─九四六六號自用小客車，而於翌日凌晨二時十分許，行經彰化縣
    埔心鄉○○路○段三０六號前，本應注意在市區道路行駛時，時速不得超過四十
    公里，在郊區道路行駛時，時速不得超過六十公里，竟仍超速以時速七十公里以
    上之高速行駛，適有被上訴人乙○○亦明知酒後不得駕車，竟仍於酒後酒精濃度
    達０‧四六一ＭＧ／Ｌ之情況下，駕駛牌照號碼Ｍ４－五三六七號自用小客車行
    經該路段發生碰撞，致乘坐於吳嘉元所駕車輛內上訴人之子即張偉栓因頭部外傷
    合併顱內出血而不治死亡，為此依民法第一百八十四條第一項、第一百九十二條
    、第一百九十四條之規定，上訴人甲○○得請求殯葬費三十六萬四千七百五十四
    元、醫藥費十八萬零五百六十一元、未來所需扶養費一百零七萬八千九百二十元
    、精神慰撫金二百萬元，上訴人丁○○所得請求未來所需扶養費一百三十六萬三
    千一百八十三元、精神慰撫金二百萬元。按債權人向連帶債務人中之一人免除債
    務，而無消滅全部債務之意思表示者，除該債務人應分擔之部分外，他債務人仍
    不免其責任，民法第二百七十六條定有明文；查被上訴人與吳嘉元為本件共同侵
    權行為人，依民法第一百八十五條第一項規定，為本件損害賠償之連帶債務人，
    而吳嘉元於原審已以一百萬元與上訴人達成和解，除另領吳嘉元投保之汽車第三
    人強制責任險保險金一百二十萬元以外，上訴人拋棄（免除）其餘得向吳嘉元請
    求之損害賠償金額，然上訴人並無消滅關於被上訴人損害賠償債務之意思表示，
    是以被上訴人仍負擔損害賠償債務之二分之一，因此，上訴人甲○○所得請求部
    分計算如下：(一)支出殯葬費三十六萬四千七百五十四元，被上訴人應負擔二分之
    一，即十八萬二千三百七十七元。(二)支付醫藥費十八萬零五百六十一元，被上訴
    人應負擔二分之一，即九萬零二百八十一元。(三)未來所需扶養費，於九十四年三
    月十九日年滿五十五歲退休前，雖可維持生活，惟於屆滿五十五歲退休後應認有
    不能維持生活之情事，依八十九年台灣地區簡易生命表，年滿五十五歲之男性平
    均餘命尚有二十二點四二年，依我國現行所得稅法對扶養親屬之免稅額每人每年
    為七萬四千元計算，再依霍夫曼計算法扣除中間利息後，上訴人甲○○得請求扶
    養費合計一百零七萬八千九百二十元，倘被害人張偉栓健在，需負擔二分之一即
    五十三萬九千四百六十元，被上訴人應再負擔二分之一即二十六萬九千七百三十
    元。(四)精神慰撫金以二百萬元計算，被上訴人應負擔二分之一即一百萬元。而上
    訴人丁○○所得請求計算如下：(一)未來所需扶養費，於本件車禍發生時即八十九
    年七月十一日為四十六歲八個月又十六日即四十六點六歲，距依八十五年台灣地
    區簡易生命表之女性平均壽命為七十七點九二歲，尚有三十一點二三歲，同樣依
    免稅額七萬四千元再依霍夫曼計算法扣除中間利息後，上訴人丁○○得請求之扶
    養費為一百三十六萬三千一百八十三元，倘張偉栓健在，需負擔二分之一即六十
    八萬一千五百九十二元，被上訴人應再負擔二分之一，即三十四萬零七百九十六
    元。(二)精神慰撫金以二百萬元計算，被上訴人應負擔二分之一即一百萬元。爰為
    上訴聲明，請求判決：(一)原判決廢棄。(二)右廢棄部分，被上訴人應給付上訴人甲
    ○○一百五十四萬二千三百八十八元，應給付上訴人丁○○一百三十四萬零七百
    九十六元，並自附帶民事訴訟起訴狀繕本送達之翌日起至清償日止，按週年利率
    百分之五計算之利息。(三)第一、二審訴訟費用由被上訴人負擔。(四)上訴人願供擔
    保，請准宣告假執行。
二、被上訴人對於右開時、地酒後駕車肇事，致上訴人之子張偉栓死亡，上訴人已領
    取汽車強制責任險理賠金一百二十萬元，而被上訴人並因此事件經本院判決應執
    行有期徒刑四月確定之事實，固不加爭執，但以伊有意與上訴人和解，但是上訴
    人請求之金額過高，伊現在無資力賠償，而車禍當天，伊與車主即訴外人丙○○
    都有喝酒，是丙○○把鑰匙交給伊，要伊開車才不幸肇事，所以丙○○亦應負責
    等語。爰求為判決：(一)上訴駁回。(二)訴訟費用由上訴人負擔。(三)如受不利判決，
    請准供擔保宣告免為假執行。
三、經查被上訴人對於右開時、地酒後駕車肇事，致上訴人之子張偉栓死亡，上訴人
    已領取汽車強制責任險理賠金一百二十萬元，為被上訴人所不爭執，亦有上訴人
    提出之本院九十一年度交上易字第一九四六號刑事判決及戶口名簿等件影本各一
    份在卷可參。次查張偉栓確因本件車禍致受傷死亡，業經臺灣彰化地方法院檢察
    署檢察官督同檢驗員相驗屬實，而汽車駕駛人飲用酒類或其他類似物後其吐氣所
    含酒精濃度超過每公升０．二五毫克或以上者，不得駕車；又汽車行駛時，駕駛
    人應注意車前狀況；汽車交會時，會車相互之間隔不得少於半公尺，道路交通安
    全規則第一百十四條第二款、第九十四條第三項前段、第一百條第五款分別定有
    明文，本件被上訴人係領有駕駛執照之人，有駕駛自用小客車經驗，已據其於刑
    事案件審理時供明在卷，對於前揭注意義務之規定，應知悉甚詳，而本件車禍現
    場，吳嘉元所駕牌照號碼ＱＥ─九四六六號自用小客車之前保險桿係掉落於彰化
    縣員林鎮往溪湖鎮（即東向西）被上訴人之車道內，該自用小客車並旋轉超過一
    百八十度停止於同縣溪湖鎮往員林鎮方向之內側車道（即吳嘉元原行進之車道）
    ，造成該車車頭朝反方向即往溪湖鎮之方向，車頭左前方嚴重凹陷、變型，幾近
    全毀，並距離分向限制線僅約一．七公尺，被上訴人所駕駛牌照號碼Ｍ四－五三
    六七號自用小客車則旋轉約三十六度，停止於往彰化縣溪湖鎮方向之外側車道，
    其車頭左側距離吳嘉元車輛右側約十二．三公尺，而在彰化縣員林鎮往溪湖鎮○
    ○○○道（被上訴人車道）靠近分向限制線處則遺有大量散落物，且前揭保險桿
    東南方（往溪湖內車道）路面有液體噴濺痕跡，地面液體痕跡與散落物同步沿反
    時針方向延續至對向（往員林）車道，往員林內車道地面亦留有與前述近似之弧
    狀刮地痕，同一車道續往東至吳嘉元車停止點前仍有明顯刮地痕，此有本院依職
    權調閱台灣彰化地方法院檢察署九十年度調偵字第九五號案卷內附道路交通事故
    調查報告表及車禍現場照片八張可證（見相驗卷第八至十頁），參諸被上訴人所
    駕駛牌照號碼Ｍ四－五三六七號之ＢＭＷ自小客車質量重於吳嘉元所駕牌照號碼
    ＱＥ─九四六六號之自用小客車，而於碰撞後吳嘉元所駕駛自小客車終止於溪湖
    鎮往員林鎮○○○○道緊鄰分向限制線，被上訴人所駕車輛則終止於員林鎮往溪
    湖鎮○○○○道，距離分向限制線有相當距離，倘係於溪湖鎮往員林鎮○○○○
    ○道內發生撞擊，在此重大撞擊力下（已造成吳嘉元車輛車頭左前方嚴重凹陷、
    變型，幾近全毀），以吳嘉元車輛質量輕於乙○○車輛而言，吳嘉元之車輛即乏
    足夠空間轉回最終停止位置，而被上訴人所駕駛之車輛質量較重應不致遠落於員
    林鎮往溪湖鎮○○○○道，佐以大量之散落物均分布於員林鎮往溪湖鎮○○○○
    道（被上訴人車道）內，顯見兩車係於員林鎮往溪湖鎮○○○○道（被上訴人車
    道）內發生撞擊，亦即吳嘉元所駕駛牌照號碼ＱＥ─九四六六號之自用小客車係
    跨越分向限制線侵入來車道，撞擊被上訴人所駕駛之車輛而造成本件車禍。本案
    經刑事庭送請國立交通大學鑑定亦認定「五、肇事重建：吳嘉元駕駛自小客車跨
    越分向限制線，在往溪湖（西）方向內車道與乙○○所駕駛自小客車互以左前角
    對撞；吳車質量較小，撞擊後左輪圈破損、前輪轉向失效，而以逆時針方向旋轉
    ，沿途散落左車門、左後窗玻璃與其他碎片，並在地面留下刮痕，旋轉約一九０
    度後反向停止於往員林（東）方向內車道。黃車撞擊前，雖方向盤急打右，停止
    於往溪湖（西）方向之外車道，仍因碰撞作用以逆時針方向旋轉約三十六度。七
    、綜合研判：吳嘉元酒精濃度過量駕駛自小客車跨越分向限制線，駛入來車道為
    肇事原因」，有卷附國立交通大學行車鑑定意見書足憑（見九十年度調偵字第九
    五號偵查卷第二十八頁）。原審嗣將證人賴大偉所述關於吳嘉元車輛左後窗玻璃
    係人為打破，非碰撞後自然掉落乙節敘明，再送前開國立交通大學鑑定結果，仍
    為相同之認定，亦有國立交通大學九十一年四月二十二日（９１）交大管運字第
    一六八八號函附於刑事案卷可稽證，是吳嘉元跨越雙向限制線駛入來車道之事實
    ，固足認定，惟本件車禍肇事責任，經台灣省彰化縣區車輛行車事故鑑定委員會
    鑑定結果，其鑑定意見：「吳嘉元與乙○○雙方均酒後駕車，交會時互未保持安
    全間隔，同為肇原因」等語，有該委員會九十一年二月二十一日彰鑑字第九００
    ０三八號檢附鑑定意見書一份，並經台灣省車輛行車事故覆議鑑定委員會覆議結
    論照原鑑定意見；「吳嘉元與乙○○夜晚均酒精濃度過量，駕駛自小客車，均超
    速行駛，且會車時互未保持安全間隔，同為肇事原因」等語，亦有該委員會九十
    一年四月二十三日府覆議字第九００五四號函一份附於刑事案卷可資參酌，前開
    國立交通大學行車鑑定意見疏未詳察本件被上訴人夜間駕駛自用小客車時未充分
    注意車前狀況及交會車時互未保持安全間隔為車禍肇事原因，及前開台灣省彰化
    縣區車輛行車事故鑑定委員會鑑定意見、台灣省車輛行車事故覆議鑑定委員會覆
    議意見亦均未審酌被上訴人駕駛自用小客車時未充分注意車前狀況亦為車禍肇事
    之原因，是前開各鑑定意見或覆議意見，僅可供法院審理本件車禍肇事責任之參
    考，不得據採為裁判之唯一基礎，自不待言。又本件被害人張偉栓因車禍受傷死
    亡，與被上訴人及吳嘉元過失，併合而為本件車禍發生之原因，亦即張偉栓之死
    亡，與被上訴人之過失行為間，具有相當因果關係，而被上訴人確因本件過失致
    人於死案件，經本院以九十一年度交上易字第一九四六號刑事判決量處應執行有
    期徒刑四月確定在案等事實，為被上訴人所不爭執，亦有上訴人提出之本院上開
    刑事判決一份在卷可參，復經本院依職權調閱台灣彰化地方法院檢察署九十年度
    調偵字第九五號過失致死案全卷可稽，是此部分之事實，應可認定。
四、按因故意或過失，不法侵害他人之權利者，負損害賠償責任，民法第一百八十四
    條第一項前段定有明文；次按不法侵害他人致死者，對於支出殯葬費之人應負損
    害賠償責任；被害人對第三人負有法定扶養義務者，加害人對於該第三人亦應負
    損害賠償責任；不法侵害他人致死者，被害人之父、母、子、女及配偶雖非財產
    上之損害，亦得請求相當之賠償金額，民法第一百九十二條第一項、第二項、第
    一百九十四條分別著有明文。經查被上訴人於右述時、地因過失肇事而致張偉栓
    死亡，而上訴人均為張偉栓之繼承人，業如上論，則揆諸上開條文之規定，被上
    訴人自應對上訴人負賠償責任，要可認定。茲就上訴人請求之金額，逐項審酌如
    後：
    （一）、上訴人甲○○部分：
            １、殯葬費部分：
                上訴人甲○○主張本件被害人張偉栓之殯葬費用由其支出，業據提
                出收據影本十二張在卷可證，除其中毛巾、手帕之費用三萬六千元
                、外燴十萬三千元（見交重附民字卷第十、十二頁），本院認為非
                屬喪葬之必要費用，應予刪除外，其餘費用均應認為係辦理喪葬所
                必需，故上訴人甲○○請求殯葬費三十六萬四千七百五十四元，其
                中二十二萬五千七百五十四元（000000－00000－00
                0000＝２２５７５４），為有理由，應予准許，至逾此範圍之
                請求，為無理由，自不應准許。
            ２、醫藥費部分：
                上訴人甲○○主張其支出醫藥費計十八萬零五百六十一元，固據提
                出單據影本九張為證，惟其中有部分係重複，茲就上訴人甲○○所
                提收據影本而本院認為係醫療之必要費用所得請求之金額詳列如下
                ：八十九年七月十一日門診自費繳納金額九百元。八十九年七
                月十二日住院部分負擔金額為一千九百三十元。八十九年七月十
                二日住院繳納金額四千零四十一元，但其中證明書費八百元並非醫
                療必要費用，應予扣除，是此部分得請求之金額為三千二百四十一
                元。八十九年七月十二日繳納之掛號費等項目計五百十元。八
                十九年七月十六日住院繳納自費三萬九千七百四十元。綜上合計為
                四萬六千三百二十一元之請求，為有理由，應予准許，至逾此範圍
                之請求，則無理由，尚難准許。
            ３、扶養費部分：
                查上訴人甲○○係三十九年三月二十日出生，有卷附戶口名簿影本
                在卷可查，於八十九年七月十一日本件事故發生時，係滿五十歲三
                個月又二十一日，依勞動基準法第五十四條第一項第一款，於滿六
                十歲退休前，雖可維持生活，惟於屆滿六十歲退休後，應認有不能
                維持生活之情事，依八十九年台灣地區平均壽命男性為七十二．六
                二歲，則上訴人甲○○於滿六十歲後，尚有十二．六二年得請求扶
                養，依我國所得稅法八十九年度對扶養親屬之免稅額每人每年為七
                萬四千元計算，但因上訴人甲○○滿六十歲後始得請求扶養費，即
                第一年之扶養費係九年後始得請求，餘類推，則依霍夫曼計算法扣
                除中間利息後，上訴人甲○○得請求扶養費合計五十四萬二千四百
                十元（詳附表一，角以下四捨五入，以下均同），但因上訴人張新
                昭有子女二人，此有卷附戶口名簿影本可參，倘被害人張偉栓健在
                ，需負擔二分之一即二十七萬一千二百零五元。是上訴人甲○○所
                得請求之扶養費，於二十七萬一千二百零五元之範圍內，為有理由
                ，於此範圍之請求，於法無據，尚難准許。至上訴人固主張於五十
                五歲退休後，即得請求扶養費，但本院認為勞動基準法第五十四條
                第一項第一款既已明定六十歲係強制退休年齡，故認應於屆滿六十
                歲後，始得請求扶養費，附此敘明。
            ４、非財產上損害賠償即精神慰撫金部分：
                查被害人張偉栓係六十八年十一月十六日出生，此觀卷附戶口名簿
                影本自明，於本件事故發生時，剛滿二十歲，正值人生黃金時期，
                上訴人甲○○自期盼被害人張偉栓能有一番作為，不意竟白髮人送
                黑髮人，是上訴人甲○○精神上受有極大之痛苦，應無庸疑，自得
                請求被上訴人賠償非財產上之損害，本院斟酌上訴人甲○○係高中
                畢業，自耕農，有自有農地約二分地，而被上訴人未婚，現在從事
                打零工，時薪九十元等之身分、地位、經濟能力等一切情狀，認為
                上訴人甲○○請求被上訴人賠償非財產上損害，於一百二十萬元之
                範圍內，尚屬相當，應予准許。至逾此數額之請求，本院認為尚屬
                無稽，自難准許。
            ５、綜上所述，上訴人甲○○所得請求之金額，即殯葬費二十二萬五
                千七百五十四元。醫藥費四萬六千三百二十一元。扶養費二十
                七萬一千二百零五元。精神慰藉金一百二十萬元。合計一百七十
                四萬三千二百八十元。
    （二）、上訴人丁○○部分：
            １、扶養費部分：
                查上訴人丁○○係四十二年十二月一日出生，有卷附戶口名簿影本
                在卷可查，於八十九年七月十一日本件事故發生時，係滿四十六歲
                七個月又十日，依勞動基準法第五十四條第一項第一款，於滿六十
                歲退休前，雖可維持生活，惟於屆滿六十歲退休後，應認有不能維
                持生活之情事，依八十九年台灣地區平均壽命女性為七十八．四五
                歲，則上訴人丁○○於滿六十歲後，尚有十八．四五年得請求扶養
                ，依我國所得稅法八十九年度對扶養親屬之免稅額每人每年為七萬
                四千元計算，但因上訴人丁○○滿六十歲後始得請求扶養費，即第
                一年之扶養費係十四年後始得請求，餘類推，則依霍夫曼計算法扣
                除中間利息後，上訴人丁○○得請求扶養費合計六十四萬九千二百
                三十一元（詳附表二），但因上訴人丁○○有子女二人，此有卷附
                戶口名簿影本可參，倘被害人張偉栓健在，需負擔二分之一即三十
                二萬四千六百十六元。是上訴人丁○○所得請求之扶養費，於三十
                二萬四千六百十六元之範圍內，為有理由，於此範圍之請求，於法
                無據，尚難准許。至上訴人固主張於本件事故發生時起，即得請求
                扶養費，但本院認為勞動基準法第五十四條第一項第一款既已明定
                六十歲係強制退休年齡，故認上訴人丁○○應於屆滿六十歲後，始
                得請求扶養費，附此敘明。
            ２、非財產上損害賠償即精神慰撫金部分：
                查被害人張偉栓係六十八年十一月十六日出生，此觀卷附戶口名簿
                影本自明，於本件事故發生時，剛滿二十歲，正值人生黃金時期，
                上訴人丁○○自期盼被害人張偉栓能有一番作為，不意竟白髮人送
                黑髮人，是上訴人丁○○精神上受有極大之痛苦，應無庸疑，自得
                請求被上訴人賠償非財產上之損害，本院斟酌上訴人丁○○係國小
                畢業，務農，而被上訴人未婚，現在從事打零工，時薪九十元等之
                身分、地位、經濟能力等一切情狀，認為上訴人丁○○請求被上訴
                人賠償非財產上損害，於一百二十萬元之範圍內，尚屬相當，應予
                准許。至逾此數額之請求，本院認為尚屬無稽，自難准許。
            ３、綜上所述，上訴人丁○○所得請求之金額，即扶養費三十二萬四
                千六百十六元精神慰藉金一百二十萬元。合計一百五十二萬四千
                六百十六元。
五、按損害之發生或擴大，被害人與有過失者，法院得減輕賠償金額或免除之，重大
    之損害原因，為債務人所不及知，而被害人不預促其注意或怠於減少損害者，為
    與有過失，前二項之規定，於被害人之代理人或使用人與有過失者，準用之，民
    法第二百十七條定有明文，此即過失相抵之法則。按過失相抵之責任減輕或免除
    ，非為抗辯，而為請求權一部或全部之消滅，故過失相抵之要件具備時，法院得
    不待當事人之主張，逕以職權減輕賠償金額或免除之；復按民法第一百九十二條
    第一項、第一百九十四條之權利，係間接被害人得請求賠償之特例，上述請求權
    ，自理論言，雖係固有之權利，然其權利既係基於侵權行為整個要件而發生，則
    此權利人縱係間接被害人，亦不能不負擔直接被害人之過失，倘直接被害人於損
    害之發生或擴大與有過失時，依公平之原則，亦應有民法第二百十七條過失相抵
    規定之適用。本件被害人張偉栓係搭乘吳嘉元所駕駛之右開自用小客車而肇事，
    吳嘉元於本件事故之發生，當係被害人張偉栓之使用人，因此，本院斟酌被上訴
    人與吳嘉元肇事之情狀，認為本件被上訴人之肇責比例為應分攤百分之四十之過
    失責任，即被害人張偉栓應分擔百分之六十之過失責任，則依過失相抵後，上訴
    人所得請求之金額，為上訴人甲○○六十九萬七千三百十二元（計算公式：00
    00000×４０％＝６９７３１２）、上訴人丁○○六十萬九千八百四十六元
    （計算公式：0000000×４０％＝６０９８４６）。
六、末按保險人依強制汽車責任保險法規定給付之保險金，視為加害人或被保險人損
    害賠償金額之一部分；加害人或被保險人受賠償請求時，得扣除之，又強制汽車
    責任保險法所稱之受益人在死亡給付時，受給付之受益人為受害人之繼承人，強
    制汽車責任保險法第三十條、第十條第二款分別定有明文。經查被害人張偉栓之
    繼承人即上訴人，已受領張偉栓因車禍死亡之保險給付一百二十萬元，此經上訴
    人陳明在卷，應認上訴人所領取之保險金一百二十萬元，上訴人各受領之六十萬
    元保險金，應視為加害人或被保險人損害賠償金額之一部分，應自上訴人所請求
    賠償金額之範圍內扣除。從而，上訴人所得請求被上訴人賠償之金額，計為上訴
    人甲○○九萬七千三百十二元，上訴人丁○○為九千八百四十六元。
七、因此，本件上訴人本於侵權行為損害賠償請求權，請求被上訴人給付上訴人甲○
    ○九萬七千三百十二元，上訴人丁○○九千八百四十六元，及均自起訴狀繕本送
    達之翌日，即九十一年一月十九日起至清償日止，按年息百分之五計算之利息部
    分，為有理由，應予准許，超過部分，則難謂有據，應予駁回。至於本件上訴人
    勝訴部分，上訴人雖陳明願供擔保請准為假執行之宣告，而被上訴人亦陳明願供
    擔保請准免為假執行之宣告，但因上訴人勝訴部分之金額，合計未逾一百五十萬
    元，此部分經本院判決後，即告確定而不得上訴於第三審法院，自無為假執行或
    免為假執行宣告之必要。另關於上訴人敗訴部分，彼等假執行之聲請，已失所附
    麗，自不應准許，均應併予駁回。原審就上開應准許部分，均為上訴人敗訴之判
    決，尚有未洽，上訴意旨求予廢棄改判，為有理由，爰由本院予以廢棄改判如主
    文第二項所示。至於上訴人之請求不應准許部分，原判決為彼等敗訴之判決，並
    駁回渠等該部分假執行之聲請，經核於法並無不合，上訴意旨求予廢棄改判，為
    無理由，應駁回渠等之上訴。
八、本件事證已臻明確，兩造其餘攻擊、防禦方法及所為之立證，與判決之結果不生
    影響，無庸再逐一予以論究，併此敘明。
九、據上論結，本件上訴人之上訴均為一部有理由，一部無理由，爰依民事訴訟法第
    四百五十條、第四百四十九條第一項、第七十八條、第七十九條但書、第八十五
    條第一項，判決如主文。
中      華      民      國    九十二    年      五      月    二十八    日
~B1民事第一庭審判長法  官  林陳松
~B2                法  官  王重吉
~B3                法  官  李寶堂
右為正本係照原本作成。
上訴人得上訴。
如對本判決上訴，須於收受判決送達後二十日內向本院提出上訴書狀，其未表明上訴
理由者，應於提出上訴後二十日內向本院提出上訴理由書（須按他造人數附具繕本）
，並繳納送達用雙掛號郵票拾份（每份拾肆元）。
上訴時應提出委任律師或具有律師資格之人之委任狀；委任有律師資格者，另應附具
律師及格證書及釋明委任人與受任人有民事訴訟法第四百六十六條之一第一項但書或
第二項（詳附註）所定關係之釋明文書影本。
~B                書記官  廖次芬
中      華      民      國    九十二    年      五      月    二十九    日
附註：
民事訴訟法第四百六十六條之一（第一項、第二項）
對於第二審判決上訴，上訴人應委任律師為訴訟代理人。但上訴人或其法定代理人具
有律師資格者，不在此限。
上訴人之配偶、三親等內之血親、二親等內之姻親，或上訴人為法人、中央或地方機
關時，其所屬專任人員具有律師資格並經法院認為適當者，亦得為第三審訴訟代理人
。
                                                                        Ｙ
附表一：
上訴人甲○○所得請求之扶養費，依霍夫曼式計算結果為：
５１０３４＋４９３３３＋４７７４２＋４６２５０＋４４８４８＋４３５２９＋４
２２８６＋４１１１１＋４００００＋３８９４７＋３７９４９＋３７０００＋２２
３８１＝５４２４１０
附表二：
上訴人丁○○所得請求之扶養費，依霍夫曼式計算結果為：
４３５２９＋４２２８６＋４１１１１＋４００００＋３８９４７＋３７９４９＋３
７０００＋３６０９８＋３５２３８＋３４４１９＋３３６３６＋３２８８９＋３２
１７４＋３１４９０＋３０８３３＋３０２０４＋２９６００＋２９０２０＋１２８
０８＝６４９２３１


司法院資訊處製作；財團法人民間司法改革基金會備份。
